臺灣士林地方法院行政訴訟判決　
111年度交字第59號
原      告  彭冠傑  
被      告  臺北市交通事件裁決所

代  表  人  蘇福智  
訴訟代理人  吳維中  
上列當事人間交通裁決事件，原告不服被告民國111 年1 月13日
北市裁催字第22-A00G7R372號裁決，提起行政訴訟，本院判決如
下：
    主  文
原告之訴駁回。
訴訟費用新臺幣參佰元由原告負擔。
    事實及理由
一、程序事項：
    本件係因原告不服被告民國111 年1 月13日北市裁催字第22
    -A00G7R372號裁決（下稱原處分）裁處罰鍰新臺幣（下同）
    3 萬元，吊扣駕駛執照24個月，並應參加道路交通安全講習
    ，提起行政訴訟，經核屬行政訴訟法第237條之1 第1 項第1
    款規定之交通裁決事件，爰依同法第237 條之7 規定，不經
    言詞辯論，逕為判決。
二、爭訟概要：
    原告駕駛訴外人彭茂仁所有車牌號碼為0000-00號自用小客
    車(以下稱系爭車輛)，於民國111年1月7日2時13分許，在臺
    北市○○○路000號前，因「吐氣酒精濃度達0.15以上未滿0.25
     mg/L（酒測值達0.22mg/L）」之違規事實，被臺北市政府
    警察局中山分局(下稱舉發機關)員警依道路交通管理處罰條
    例第35條第1項第1款規定，予以舉發，有臺北市政府警察局
    掌電字第A00G7R372號舉發違反道路交通管理事件通知單可
    稽(見本院卷第42頁)。嗣經被告認原告有前揭違規事實，而
    依道路交通管理處罰條例第35條第1項第1款規定，以原處分
    對原告為裁罰，原告不服，而於111年2月11日提起本件行政
    訴訟。
三、原告主張：
　　原告於停等紅燈時，無故遭員警盤查及要求酒測，酒測器係
    第三者員警騎車攜來，是否經檢驗合格?是否違反臨檢之標
    準程序?原告已告知剛自友人家離開時飲了數口因天寒友人
    善意提供之熱湯，期間不過5分鐘，而員警未提供飲水漱口
    等語。並聲明：原處分撤銷。　　
四、被告答辯：　　　　　　　　
　㈠本案採證影片(檔案名稱：2022_0107_020345_553 影片時間
    ：2021/01/07 02：04：05至56秒)原告自承駕駛行為危險，
    故而遭員警攔停原告係依據警察職權行使法第8條第1項規定
    ，非原告所陳無故遭遇盤查。
  ㈡採證影片(檔案名稱：2022_0107_020946_555)見員警依規定
    確認原告確食用含有酒精食品已逾1小時，並宣讀吐氣酒精
    濃度檢測程序暨拒測法律效果確認單予原告知悉，並交由原
    告審閱後簽名，該確認單明確載明飲酒結束後未滿15分鐘之
    態樣即提供礦泉水漱口，然原告明顯逾15分鐘，原告已詳閱
    該確認單並簽名在案，且期間並未向員警提出需飲用水漱口
    ，舉發員警並無隱匿誘導之情形。
  ㈢採證影片(檔案名稱：2022_0107_020946_556)實施酒測前向
    原告出示酒測器檢驗合格證書及全新吹嘴，期間原告表示瞭
    解且過程平和並無爭執。舉發機關員警於舉發過程原告於舉
    發過程皆依規辦理，原告當下皆表示瞭解且配合，並無原告
    所陳之疑義，故本案舉發並無違誤。
  ㈣聲明：原告之訴駁回。
五、本院之判斷：
 ㈠按「汽機車駕駛人，駕駛汽機車經測試檢定有下列情形之一，
   機車駕駛人處新臺幣一萬五千元以上九萬元以下罰鍰，汽車
   駕駛人處新臺幣三萬元以上十二萬元以下罰鍰，並均當場移
   置保管該汽機車及吊扣其駕駛執照一年至二年；附載未滿十
   二歲兒童或因而肇事致人受傷者，並吊扣其駕駛執照二年至
   四年；致人重傷或死亡者，吊銷其駕駛執照，並不得再考領
   ：一、酒精濃度超過規定標準。二、吸食毒品、迷幻藥、麻
   醉藥品及其相類似之管制藥品。」、「汽車駕駛人，有下列
   情形之一者，應接受道路交通安全講習：…二、有第三十五條
   第一項規定之情形。…」，道路交通管理處罰條例第35條第1 
   項第1 款、第24條第1 項第2 款分別定有明文。又按「汽車
   駕駛人有下列情形之一者，不得駕車：…二、飲用酒類或其他
   類似物後其吐氣所含酒精濃度達每公升零點一五毫克或血液
   中酒精濃度達百分之零點零三以上。…」，道路交通管理處罰
   條例第92條第1 項授權訂定之道路交通安全規則第114 條第2
    款亦有明文。
 ㈡前開道路交通管理處罰條例中實施酒精測試之規定如下：
   ⒈次按103 年3 月27日交通部交路字第10350031131 號令、內
     政部台內警字第1030870710號令會銜於103 年3 月27日增
     訂，同年3 月31日施行之違反道路交通管理事件統一裁罰
     基準及處理細則（下稱處理細則）第19條之2 條文規定：
     「（第1 項）對汽車駕駛人實施本條例第35條第1 項第1 
     款測試之檢定時，應以酒精測試儀器檢測且實施檢測過程
     應全程連續錄影，並依下列程序處理：一、實施檢測，應
     於攔檢現場為之。但於現場無法或不宜實施檢測時，得向
     受測者說明，請其至勤務處所或適當場所檢測。二、詢問
     受測者飲用酒類或其他類似物結束時間，其距檢測時已達1
     5分鐘以上者，即予檢測。但遇有受測者不告知該結束時間
     或距該結束時間未達15分鐘者，告知其可於漱口或距該結
     束時間達15分鐘後進行檢測；有請求漱口者，提供漱口。
     三、告知受測者儀器檢測之流程，請其口含吹嘴連續吐氣
     至儀器顯示取樣完成。受測者吐氣不足致儀器無法完成取
     樣時，應重新檢測。四、因儀器問題或受測者未符合檢測
     流程，致儀器檢測失敗，應向受測者說明檢測失敗原因，
     請其重新接受檢測。（第2 項）實施前項檢測後，應告知
     受測者檢測結果，並請其在儀器列印之檢測結果紙上簽名
     確認。拒絕簽名時，應記明事由。（第3 項）實施第1 項
     檢測成功後，不論有無超過規定標準，不得實施第2次檢測
     。但遇檢測結果出現明顯異常情形時，應停止使用該儀器
     ，改用其他儀器進行檢測，並應留存原異常之紀錄。（第4
      項）有客觀事實足認受測者無法實施吐氣酒精濃度檢測時
     ，得於經其同意後，送由受委託醫療或檢驗機構對其實施
     血液之採樣及測試檢定。（第5 項）汽車駕駛人拒絕配合
     實施本條例第35條第1 項第1 款檢測者，應依下列規定處
     理：一、告知拒絕檢測之法律效果，依本條例第35條第4 
     項製單舉發。二、有肇事者，強制移由受委託醫療或檢驗
     機構對其實施血液或其他檢體之採樣及測試檢定。」。
   ⒉上開令函載明之檢測程序，乃參照司法院釋字第699 號解釋
     理由書，將「取締酒後駕車作業『程序』」規定，明文訂於
     違反道路交通管理事件統一裁罰基準及處理細則中，該細
     則並未違反法律保留原則，亦未逾越法規原意及授權範圍
     ，本院自得予以援用。依上開處理細則可知，任何員警欲
     對汽車駕駛人實施酒精濃度測試檢定時，均應踐行上開處
     理細則所定之程序，並不因勤務類別而有所差異，且尤以
     應全程連續錄影為重要。蓋實務上時常發生酒測進行程序
     之爭執（例如員警執行酒測時有無踐行相關法定程序、受
     測者是否消極不配合酒測等），為免執行酒測過程之爭議
     難解，因而明文規定於取締酒後駕車時應全程連續錄影蒐
     證，作為保障駕駛人同時兼顧道路交通安全之公益目的。
     又上開處理細則亦要求執勤員警在實施酒測前，應先詢問
     受測者飲用酒精或其他類似物之結束時間，及準備新的吹
     嘴供受測者進行測試，並告知受測者檢測流程、如何使用
     吹嘴檢測等事項，而藉由全程連續錄影之程序要求，除可
     加強上開其他各項程序規範落實外，並可杜絕受測人對執
     勤員警實施酒測之爭議。從而，執勤員警在執行酒精濃度
     檢測前，應全程連續錄影之程序要求，乃屬正當法律程序
     ，倘如執勤員警未遵守此程序規定，即難謂正當法律程序
     之完備（參臺北高等行政法院107 年度交上第39號判決）
     。　
　㈢經本院當庭勘驗員警採證影片，勘驗結果如附件所示，而依
    勘驗結果，可見原告於員警攔停後，當場接受酒測時，其呼
    氣酒精濃度高達0.22mg/l，顯已超過規定標準。是以，原告
    駕駛系爭車輛於前揭時、地，確有「汽車駕駛人酒精濃度超
    過規定標準（0.15-0.25 【未含】)」之違規事實，應堪認
    定。
　㈣原告雖質疑員警酒測之要求違反臨檢之標準程序等情，經查
    ：
  ⒈按警察於公共場所或合法進入之場所，得對於行經指定公共
    場所、路段及管制站者，查證其身分；前項第6 款之指定，
    以防止犯罪，或處理重大公共安全或社會秩序事件而有必要
    者為限。其指定應由警察機關主管長官為之；警察依前條規
    定，為查證人民身分，得採取攔停人、車、船及其他交通工
    具；警察對於已發生危害或依客觀合理判斷易生危害之交通
    工具，得予以攔停並要求駕駛人接受酒精濃度測試之檢定，
    警察職權行使法第6條第1項第6款、第2項、第7條第1項第1
    款、第8條第1項第3 款分別定有明文。由此可見，警察職權
    法所規定合法實施酒測係區分「攔停」及「實施酒測」二階
    段，前者又可區分為「行經酒測站之集體攔停（第6條第1項
    第6 款、第7條第1項第1款）」及「隨機攔停（第8條第1 項
    ）」。於行經指定「酒測路段」或「酒測管制站」之駕駛人
    ，固無須合理懷疑即得依警察職權行使法第6條第1項第6 款
    規定查證其身分，並依同法第7條第1項第1 款規定，對人及
    交通工具為「集體攔停」，惟該指定之酒測路段、酒測管制
    站形式上須經警察機關主管長官指定，實體上亦須符合「防
    止犯罪」或「處理重大公共安全或社會秩序事件」而有必要
    之情形（參同法第6條第2項）。如警察進一步要求駕駛人接
    受酒測，則須交通工具已發生具體危害或依客觀合理判斷易
    生危害（參同法第8條第1項第3 款）。所謂「已發生具體危
    害」，係指已發生交通事故或肇致人員傷亡、財物毀損；「
    依客觀合理判斷易生危害」，則指危害尚未發生，但依具體
    個案情況，認有發生危害之危險者，單以交通工具外觀而論
    ，例如車輛有搖晃、蛇行、飆速、逆向、忽快忽慢、隨意變
    換車道、驟踩煞車等違反道路交通安全規則之危險駕駛行為
    ，或員警可嗅得駕駛人身上或嘴巴散發酒味、臉色潮紅，以
    及其他依員警個人經驗判斷，合理相信駕駛人有服用酒類之
    情形。
  ⒉查原告遭警攔停之地點位於臺北市復興北路與民權東路口，
　　雖非屬警方依法設立之酒測攔檢點，惟因警方攔檢原告之原
    因係因原告自臺北市○○路000號前巷口以過快之車速衝出，
    險與警方之巡邏車發生事故，而與正常駕駛之行為有違，此
    有舉發機關111年3月4日北市警中分交字第1113032785號函
    可佐（見本院卷第52頁），且與上開勘驗結果中，員警一再
    告知原告當時是下雨，而原告剛才開車的速度很快，且完全
    沒有煞車，很容易失控等語，而原告亦稱其係因和女朋友吵
    架，且其友人亦請其至另一地點，所以開車很急等情，經互
    參核後，確屬相符，足認員警係依客觀合理判斷，認原告所
    駕駛之車輛為易生危害之交通工具，而予以攔停，之後並在
    原告車內聞到很濃之酒味，乃進一步要求駕駛人接受酒精濃
    度測試。員警對原告為攔停實施酒測之程序，自屬合法。是
    原告質疑員警為臨檢及要求酒測之是否符合規定等情，要無
    可採。
　㈤原告雖另質疑酒精測試器是否由經濟部標準檢驗局檢測合格
    等情。惟查，依上開勘驗結果，可知員警於實施酒測時曾告
    知實施酒測之酒精測試器「編號00000000，檢定合格單號碼
    為M0JA0000000，檢定日期為110年3月20日，有效期間至111
    年3月31日止，或使用次數達1000次，目前還有814次可以使
    用(並提示予原告觀看)」等語；而該呼氣酒精測試器經財團
    法人臺灣商品檢測驗證中心檢定合格，檢定日期為110 年3
    月20日，檢定合格有效期間為111 年3 月31日或使用次數達
    1000次者，有該中心110 年3 月20日呼氣酒精測試器檢定合
    格證書附卷可按（見本院卷第60頁），而本件係於111 年1
    月7 日酒測，檢驗次數為第187 次，有酒測單可參（見本院
    卷第58頁），係於呼氣酒精測試器有效期間內使用，足認員
    警對原告實施酒測之酒測員確屬經檢驗合格，且仍在有效期
    內，原告上開主張，顯不足採。
　㈥原告另稱其自友人家離開時因天寒而經友人善意提供熱湯，
    期間不過5分鐘，然員警並未讓原告飲水嗽口等語。惟依上
    開勘驗結果可知，原告於時間2時5分3秒許已遭員警攔停於
    路旁，其間尚等待其他員警攜來酒測器，而員警係2時11分1
    5秒許開始對原告實施酒測，其間雖僅6分鐘左右，惟原告係
    於遭員警攔停後，即告知員警其飲用加酒之熱湯已達1個小
    時左右，而原告於其親自簽名之吐氣酒精濃度檢測程序暨拒
    測法律效果確認單上亦明確記載，其食用「運鈍焿湯」已滿
    15分鐘，揆諸處理細則第19條之2 條之規定，原告既已飲用
    含酒精類之物品距檢測時已達15分鐘以上者，即應予檢測，
    員警亦無提供飲用水予原告嗽口之義務。是原告所稱經友人
    提供熱湯之期間不過5分鐘云云，顯非可採。
六、綜上所述，原告確有「酒精濃度超過規定標準0.15-0.25 【
    未含】mg/L）」之違規事實」，舉發機關予以舉發，被告依
    原處分對原告為裁罰，均無違誤。原告猶執前詞指摘原處分
    不當，訴請撤銷原處分，尚乏依據，為無理由，應予駁回。
七、本件事證已臻明確，兩造其餘攻擊、防禦方法及所提證據，
    經核均與判決結果不生影響，爰不一一論列，附此敘明。
八、本件第一審裁判費為300 元，應由原告負擔，爰確定第一審
    訴訟費用額如主文第2 項所示。
九、據上論結，本件原告之訴為無理由，依行政訴訟法第237 條
    之7 、第237 條之8 第1 項、第98條第1 項前段，判決如主
    文。
中    華    民    國    111     年    4    月    7    日
                  行政訴訟庭    法  官   徐文瑞
以上為正本係照原本作成。
如不服本判決，應於判決送達後20日內，向本院提出上訴狀並表
明上訴理由（原判決所違背之法令及其具體內容或依訴訟資料可
認為原判決有違背法令之具體事實），其未載明上訴理由者，應
於提出上訴後20日內向本院補提理由書（上訴狀及上訴理由書均
須按他造人數附繕本，如未按期補提上訴理由書，則逕予駁回上
訴），並應繳納上訴裁判費新臺幣750元。
中    華    民    國    111     年    4    月    7    日
                                書記官   朱亮彰
附件：勘驗結果：
⒈影片檔案「0000-0000-000000-000」，日期時間為「202 2/01/
  07，02：05：03」，畫面一開始即可見已遭警方攔檢於路旁，
  原告於系爭車輛之旁使用電話，一旁有員警及警車，原告與警
  員有如下對話：
　原告：不好意思，麻煩你們了，我剛車有點太急了，他們那
        邊傳給我要叫我去大漠，我就很急啊。
　員警：你住那裏？
　原告：內湖。我剛剛車轉出來，麻煩到你們不好意思。
　員警甲：不會不會，主要是危險，
　原告：我剛剛自己轉出來我就知道我危險
　員警甲：你轉出來那個速度，你完全沒有煞車，那我想你可 
　        能很趕著去某個地方，所以才問你，然後發現你確
          實車內有酒味。
　員警乙：那已經吃完一、二個小時了是不是？
　原告：一個小時左右。喝那個什麼什麼焿湯是不是。
　員警乙：那個好像有算「酒」啦，有加酒就對了？
　原告：有加酒。
　員警乙：那邊還下雨，你剛剛那樣轉還蠻容易失控的。
　原告：歹勢、歹勢。剛送完她回家，然後吵了一、二個小時
        有。(原告和員警聊為什麼和女朋友吵架的事)
⒉影片檔案「0000-0000-000000-000」，日期時間「2022/01/0
  7，02：06：48」
　(原告繼續和員警聊為什麼和女朋友吵架的事)
　員警：等一下如果吹出來沒有超過酒測值，可是你還是有酒精
　　　  反應，我們可以放你走，但是不建議你再開車了，因  
　　　  為萬一真的發生事故的話，那就是酒駕了。
　(員警在等待其他員警送來酒測器，而原告繼續和員警聊女朋
　 友的事)。
⒊影片檔案「0000-0000-000000-000」，日期時間「2022/01/07
      ，02：09：56」
　(原告繼續和員警聊為什麼和女朋友吵架的事)，另有一員警騎
　 機車至現場欲實施酒測之相關資料。
　員警乙：(於吐氣酒精濃度檢測程序暨拒測法律效果確認單上
　　　   填載酒測時間，並告知原告：現在時間是111年1月7日
　　　   2時9分，且欲對原告進行酒測)
　員警乙：你是喝酒還是吃薑母鴨？
　原告：那種算什麼，是運鈍焿湯，都有加酒，含有酒精的湯。
　員警乙：並當場告知確認單中有關之道路交通管理處罰條第35
         條之拒測相關法律規定。並告知於2時10分宣讀結束。
　(原告於確認單上親自簽名)。
　(現場剛到場之員警則將其攜來之酒測器交付予員警甲。)
　員警乙：如果等一下吹出來的數字0至0.14則印單子給你，幫
　        我們簽名，你就可以離開。可是不建議你開車。吹出
        　來是0.15至0.24是違反道路交通管理處罰條例部分，
　        我們會開單，扣你的車，可是你人可以離開，到時候
　        你再來領車。如果吹出來是0.25以上，含.025，是觸
　        犯刑法公共危險罪。
⒋影片檔案「0000-0000-000000-000」，日期時間「2022/01/07
      ，02：12：46」　
　員警乙：公共危險罪，要跟我們回去做筆錄，然後之後到偵
　        查隊，明天早上到臺北地院開完庭(公共危險罪的庭)
　        之後才可以離開原告：好，ok.
　員警乙：這是我們示酒測器合格證書，酒測器編號00000000，
　        檢定合格單號碼為M0JA0000000，檢定日期為110年3
　        月20日，有效期間至111年3月31日止，或使用次數達
　        1000次，目前還有814次可以使用。(並提示予原告觀
　        看)
　員警乙：這是全新的吹嘴，你拆封一下看有無破損，如果沒有
　        問題再交給我(原告當場拆封吹嘴)，在你面前歸零
　        (並予原告觀看酒測器歸零)，吹出來只要有數值，我
　        們就是只吹一次，然後就是印187號單子給你簽，等
　        一下幫我深吸一口氣，像吹蠟燭一次，吹嘴咬緊，長
　        吐3至5秒鐘，喊停你再停。
  原告：好。
　　(時間02：11：15，原告開始口含酒測器開始吹氣進行酒測)
　員警乙：0.22(酒測器上顯示數值為0.22)，所以我們開單扣
　        車，你的車到時候我們會扣走。
　原告：(再度詢問員警酒測值0.15至0.24，及0.25以上之法
　　      律效果，並在列印出之酒測單上簽名)。
⒌影片檔案「0000-0000-000000-000」，日期時間「2022/01/0
　7，02：15：46」
　(原告在總共3張之酒測單上簽名及寫身分證字號)
　(員警當場聯絡吊車之相關事宜)
　員警乙：車上有無貴重物品，把東西都拿出來，車子先熄火，
　　　    我先幫你移車(員警將系爭車輛移置一旁路邊較安全
　　　    處)。你把你要用的東西都拿出來。
　原告：車子是我朋友的，名字叫「彭子豪」。
⒍影片檔案「0000-0000-000000-000」，日期時間「2022/01/0
　7，02：18：45」
　(原告收拾系爭車輛車內物品後，並於現場與其他員警聊天，
　員警則以手機將系爭車輛之車損部分先予拍照存證，並詢問原
　告之手機電話號碼輸入手機)
⒎影片檔案「0000-0000-000000-000」，日期時間「2022/01/0
　7，02：21：45」
　(原告在現場打電話予友人)
　(員警於現場開立舉發通知單，並告知須到臺北市交通裁決所
    繳交罰單)。
⒏影片檔案「0000-0000-000000-000」，日期時間「2022/01/0
 　7，02：24：45」員警乙：到交通事件裁決所能付清就付清，
 　如果不能就說你要分期，他就會告訴你怎麼樣去領車，然後
　 要帶著扣車單才可以去領車。
　(原告於扣車單上簽名，並打電話給友人詢問是否仍須拿取車
 　內何物品，友人告知手套箱內之零錢要取出，原告即至車內
　 取出該等零錢)(因當時下雨，雨勢似乎越來越大，員警並於
　 系爭車輛車內取出雨傘予原告遮雨)
⒐影片檔案「0000-0000-000000-000」，日期時間「2022/01/0
　7，02：27：45」
　(原告戴上口罩準備離開，再打電話叫車來接原告，於等待時
　間員警並告知原告酒後駕車之危險性)
⒑影片檔案「0000-0000-000000-000」，日期時間「2022/01/0
　7，02：30：45」
　(原告於現場等候其以手機叫車之車輛，員警則駕車離開現場)